【裁判字號】    88,上訴,2680
【裁判日期】    890229
【裁判案由】    毒品危害防制條例
【裁判全文】
臺灣高等法院臺中分院刑事判決                  八十八年度上訴字第二六八○號
    上  訴  人
    即  被  告  乙○○
右上訴人，因被告違反毒品危害防制條例案件，不服臺灣彰化地方法院八十八年度訴
字第五五六號，中華民國八十八年十一月三日第一審判決（起訴案號：臺灣彰化地方
法院檢察署八十八年度偵字第五九六六號、六五七一號。並經同署移送併辦：八十八
年度毒偵字第四四號、八十八年度偵字第七五一○號），提起上訴，本院判決如左：
    主  文
原判決撤銷。
乙○○連續施用第一級毒品，累犯，處有期徒刑壹年陸月，沾有海洛因香煙半截，沒
收銷燬之。又連續施用第二級毒品，累犯，處有期徒刑壹年，扣案之第二級毒品甲基
安非他命參包（淨重合計零點伍陸公克），沒收銷燬之，吸食器貳個及玻璃吸食器壹
支，均沒收。主刑部分應執行有期徒刑貳年貳月。
     事  實
一、乙○○曾於民國（下同）八十年間犯施用毒品等案件，經臺灣彰化地方法院判處
    有期徒刑二年並確定，於八十二年十月八日假釋出獄，八十三年八月八日縮刑期
    滿而執行完畢，仍不知悔改。又因施用毒品案件，經依同法院以八十七年度毒聲
    字第十一號及八十七年度毒聲字第一五八七號，先後裁定送觀察、勒戒後，均無
    繼續施用毒品之傾向，經臺灣彰化地方法院檢察署檢察官，分別於八十七年六月
    十一日以八十七年度偵字第四○五二號，及於八十七年八月十七日以八十七年度
    偵字第六六七九號為不起訴處分確定。詎又基於概括之犯意，於八十八年六月十
    九日或前三日內某時，及於同年七月二十八日或前三日內某時，連續二次，在不
    詳處所，以不詳方法施用第一級毒品海洛因。又另行基於概括之犯意，自八十八
    年五月三十日起至同年七月二十五日止，在其位於彰化縣埔心鄉○○村○○路○
    段四三四巷十號之住處及其他不詳處所，以將甲基安非他命置於玻璃管內，以火
    燒烤，再吸用所產生煙霧之方式，施用第二級毒品甲基安非他命多次。嗣分別為
    警於八十八年五月三十一日下午六時許，同年六月十九日凌晨一時二十分許，同
    年七月十七日十四時五十分許，及同年七月二十八日凌晨零時十分許，在其前開
    住處為警查獲，並分別於八十八年五月三十一日扣得乙○○所有供施用第二級毒
   品甲基安非他命之吸食器一個及武士刀一支（另扣得之海洛因二包、注射針筒一
    支為吳佳真所有），於同年六月十九日扣得乙○○所有供施用之第二級毒品甲基
    安非他命一包（淨重○．一一公克，包裝重○．二三公克）及玻璃吸食器一支等
    物，於同年七月十七日扣得乙○○所有供施用之第二級毒品甲基安非他命一包（
    淨重○．一○公克，包裝重○．一三公克），及於同年七月二十八日扣得乙○○
    所有供施用之第二級毒品甲基安非他命一包（淨重○．三五公克，包裝重○．二
    七公克）、施用甲基安非他命之吸食器一個及沾有海洛因之香煙半截。
二、案經彰化縣警察局田中分局及溪湖分局分別報請臺灣彰化地方法院檢察署檢察官
    偵查起訴及檢察官函送原審併案審理（八十八年度偵字第七五一○號及八十八年
    度毒偵字第四四號）。
     理  由
一、訊據上訴人即被告（下稱被告）乙○○，固坦承伊有施用第二級毒品甲基安非他
    命之犯行，惟矢口否認有施用第一級毒品海洛因之犯行，並辯稱伊未施用毒品海
    洛因，可能係受同案被告林進益影響，故尿液中檢出陽性反應云云，並於原審先
    辯稱施用安非他命多次，嗣改稱扣案之甲基安非他命均係朋友留下，非伊所有，
    伊僅施用安非他命一次云云。惟查：
(一)被告於八十八年五月三十一日為警查獲時，於警訊中坦承自八十八年四月中旬起
    至八十八年五月三十日止，在其住處倉庫中施用甲基安非他命，此核與被告當日
    所採尿液經送彰化縣衛生局檢驗，呈甲基安非他命陽性反應相符，有該局八十八
    年六月四日煙檢字第八八一五六一號煙毒尿液檢驗成績書，及扣案經被告坦承其
    所有之吸食器在卷可稽，故雖除其自白外，並無証據得証明被告自八十八年四月
    中旬起至同年五月二十九日間有施用甲基安非他命，惟依其前開自白、尿液檢驗
    結果及扣案吸食器具，可証明其於八十八年五月三十日應有施用第二級毒品甲基
    安非他命甚明。又被告於八十八年六月十九日為警查獲時所採尿液經送檢驗，則
    呈甲基安非他命及海洛因還原為嗎啡之陽性反應，亦有彰化縣衛生局八十八年六
    月二十八日煙檢字第八八一八二六號檢成績書在卷可稽，其於八十八年七月十七
    日所採尿液中亦呈甲基安非他命陽性反應，亦有該局八十八年七月二十三日煙檢
    字第八八二○六三號煙毒尿液檢驗成績書在卷可稽，於八十八年七月二十八日為
    警查獲時，於警訊中坦承施用第二級毒品甲基安非他命至八十八年七月二十五日
晚上，且其當日所採尿液經送檢驗，呈甲基安非他命及海洛因還原為嗎啡之陽性
    反應，均有該局八十八年八月六日煙檢字第八八二二二二號煙毒尿液檢驗成績書
    附卷可稽。茲按甲基安非他命或海洛因經施用入人體後，經代謝作用，分別於四
    日或三日內陸續自尿液中排出，故得檢出陽性反應，被告既於前揭時日經採尿送
    驗，呈甲基安非他命或海洛因還原為嗎啡之陽性反應，足証其於前開時日分別有
    施用第一級毒品或第二級毒品之犯行。
(二)又被告分別於八十八年六月十九日經查獲第二級毒品甲基安非他命一包（淨重○
    ．一一公克，包裝重○．二三公克）及玻璃吸食器一支，於同年七月十七日查獲
    第二級毒品甲基安非他命一包（淨重○．一○公克，包裝重○．一三公克），又
    於同年七月二十八日查獲第二級毒品甲基安非他命一包（淨重○．三五公克，包
    裝重○．二七公克）、施用甲基安非他命器具吸食器一個及沾有海洛因之香煙半
    截，有法務部調查局鑑定通知書在卷可稽（參見原審卷十六頁），被告雖於偵查
    中及原審時否認該等扣案物品為其所有，惟係於其住處為警查獲，又無法証明係
    他人所有，再與其尿液檢驗結果比對，扣案之甲基安非他命三包（共計淨重○．
    五六公克）、吸食器一個、玻璃吸食器一支及已吸過之沾有海洛因香煙半截，及
    於五月三十一日查獲之吸食器一個，應均為被告所有，並供施用之物品甚明。再
    者，同案被告林進益係以施打方式施用第一級毒品，業據被告供述在卷，按之常
    理，被告應不可能受其影響而於尿液中檢出陽性反應，足証其所辯係卸責之詞，
    難以採信。且被告前因施用毒品案件，先後經送觀察、勒戒後，均認無繼續施用
    毒品之傾向，經檢察官分別為不起訴處分確定，有八十七年度偵字第四○五二號
    及八十七年度偵字第六六七九號不起訴處分書二份在卷足憑，其三犯施用毒品，
    並經原審於八十八年七月十六日以八十八年度毒聲字第二八八七號裁定強制戒治
    ，於同月二十八日經檢察官執行強制戒治，有裁定書影本等在卷可稽，從而，本
    件事證明確，被告前開犯行均堪認定。
二、核被告所為，係犯毒品危害防制條例第十條第一項及第二項之施用第一級毒品及
    第二級毒品罪。其先後二次施用第一級毒品海洛因及先後多次施用第二級毒品甲
    基安非他命之犯行，均時間緊接、犯罪構成要件相同，顯係分別基於概括犯意為
    之，皆應依連續犯規定論處，並加重其刑。被告施用第一級毒品、第二級毒品前
    之多次持有毒品之低度行為，應為所犯之施用高度行為所吸收，均不另論罪。又
    被告前開所犯二罪間，行為互殊，犯罪構成要件不同，顯係基於個別犯意為之，
    應予分論併罰。再者，被告於八十八年七月二十八日或前三日內某時，在不詳處
    所施用第一級毒品海洛因之犯行，已據檢察官移送併辦，及其於八十八年五月三
    十日至同年六月十五日間及自同年六月二十日起至同年七月二十八日間施用甲基
    安非他命之犯行，雖未經提起公訴，惟與前開經起訴部分有連續犯之裁判上一罪
    關係，且部分據檢察官移送併辦，本院自得併予審究，附此敘明。又被告乙○○
    曾因施用毒品等案件，經原審判處有期徒刑二年並確定，於八十二年十月八日假
    釋出獄，八十三年八月八日縮刑期滿而執行完畢，有本院及原審被告全國前案紀
    錄表在卷可稽，其於刑之執行完畢後五年內再犯有期徒刑以上之罪，係屬累犯，
    爰依刑法第四十七條規定加重其刑，並依法遞加重之。原審經審理之結果，認被
    告罪證明確，予以論科，固非無見。惟查，沒收係從刑，應依主刑之後諭知，本
    案之扣案毒品及施用工具，並非二罪所共用之物，自應分別依主刑之後分別諭知
    ，原審另起一行而諭知，自嫌無據，已有未合。又施用毒品除應依法判刑外，應
    依法施以強制戒治，施用第一級毒品之法定刑為六月以上五年以下有期徒刑，與
    肅清煙毒條例所定之三年以上有期徒刑，已有不同，本案被告雖因前有二次施用
    前科，而經處分不起訴在案，但並無客觀證據可認被告有何重大施用第一級毒品
    之犯行，原審亦僅認定施用二次，則量處有期徒刑三年二月，難謂有據，自有未
    合。被告提起上訴，指摘原判決量刑過重，就施用第一級毒品部分，非無理由，
    原判決亦有上開可議，而施用第二級毒品部分，被告上訴無理由，原判決卻有上
    開可議，自應由本院全部撤銷改判。爰審酌被告犯罪次數、動機、目的、手段、
    犯罪所造成之危害及犯罪後態度等一切情狀，分別量處如主文第二項所示之刑，
    並定其應執行之刑，以示懲儆。至扣案之第二級毒品甲基安非他命三包（共計淨
    重○．五六公克）及沾有第一級毒品海洛因且與之無從分離之香煙半截，均係屬
    查獲之毒品，應依毒品危害防制條例第十八條第一項前段規定宣告沒收銷燬之，
    而吸食器二個及玻璃吸食器一支均係被告所有，並供犯罪所用之物，業經認定在
    卷，爰依刑法第三十八條第一項第二款規定沒收。又五月三十一日另扣得之海洛
    因二包、注射筒一支為同案被告吳佳真所有，業據其坦承在卷，核與被告供述相
    符，六月十九日查獲之海洛因一包、注射筒一支為林進益所有，亦據林進益於警
    訊時供明在卷，而同日扣案酒精燈一個及注射筒一支，被告否認為其所有，亦不
    能証明係供施用毒品所用，均不能宣告沒收或銷燬，附此敘明。
三、公訴意旨雖以被告「基於概括犯意，自八十八年五月三十一日之前一日起至同年
    六月十九日之前一日止」有連續施用第一級毒品海洛因之犯行，惟被告於八十八
    年五月三十一日為警查獲時之尿液中並未檢出海洛因之陽性反應，有前開檢驗報
    告在卷可查，且扣案之海洛因二包亦非其所有，係同案被告吳佳真所有，業據吳
    佳真坦承在卷，故未能証明被告自八十八年五月三十日起至同年六月十五日間有
    施用第一級毒品之犯行，惟此部分與前開有罪部分，公訴人認有連續犯關係，爰
    不另為無罪之諭知。
據上論斷，應依刑事訴訟法第三百六十九條第一項前段、第三百六十四條、第二百九
十九條第一項前段，毒品危害防制條例第十條第一項、第二項、第十八條第一項前段
，刑法第十一條前段、第五十六條、第四十七條、第五十一條第五款、第三十八條第
一項第二款，判決如主文。
本案經檢察官甲○○到庭執行職務
中      華      民      國    八十九    年      二      月    二十九    日
                                  臺灣高等法院臺中分院刑事第二庭
                                        審判長法  官  陳  紀  綱
                                              法  官  陳  世  雄
                                              法  官  蔡  聰  明
右正本證明與原本無異。
施用第一級毒品部分，得上訴。餘不得上訴。
如不服本判決應於收受送達後十日內向本院提出上訴書狀，其未述上訴之理由者並
得於提起上訴後十日內向本院補提理由書（均須按他造當事人之人數附繕本）。
                                              書記官    瑞  芳
中      華      民      國    八十九     年      三       月     二     日
附錄：本案論罪科刑法條全文
毒品危害防制條例第十條：
施用第一級毒品者，處六月以上五年以下有期徒刑。
施用第二級毒品者，處三年以下有期徒刑。
                                                                        Ｆ


司法院資訊處製作；財團法人民間司法改革基金會備份。
